【裁判字號】    95,訴,30
【裁判日期】    950725
【裁判案由】    損害賠償
【裁判全文】
臺灣高等法院臺中分院民事判決            95年度訴字第30號
原  告  乙○○
被  告  甲○○
上列被告因詐欺案件經原告提起刑事附帶民事訴訟請求侵權行為
損害賠償，由刑事庭裁定移送，本院於95年7月11日言詞辯論終
結，茲判決如下︰
    主  文
被告應給付原告新臺幣柒拾貳萬伍仟元及自民國95年1月17日起
至清償日止，按年息百分之五計算之利息。
原告其餘之訴及假執行之聲請均駁回。
訴訟費用由被告負擔貳分之壹，餘由原告負擔。
    事  實
一、原告聲明求為判決：(一)被告應給付原告新臺幣（下同）209
    萬5千元及自本起訴狀繕本送達翌日起至清償日止，按年息
    百分之5計算之利息。(二)原告願供擔保聲請宣告假執行。其
    陳述略以：
  (一)原告於93年6 月間因夫外遇，循報紙分類廣告與任職安泰徵
    信社之被告甲○○接洽後，委託被告甲○○代辦調查事宜，
    雙方談妥調查費用為7萬元，原告於93年6月21日當場支付訂
    金3萬元，同月25日再匯款4萬元至甲○○帳戶，已支付全部
    費用。嗣被告甲○○認為有機可趁，竟假徵信之名，行詐欺
    取財之實，陸續又向原告騙取102萬5千元，並欲再向原告索
    款100 萬元未果。原告受騙人財兩空，精神痛苦難抑，為此
    乃報警處理，經警移送台灣台中地方法院檢察署檢察官偵查
    起訴，法院已依詐欺罪刑判處被告有期徒刑八月確定。
  (二)被告以詐欺之不法手段向原告詐欺財物，其侵權行為事實明
    確，原告乃依侵權行為之法律關係，提起刑事附帶民事訴訟
    請求損害賠償。除原告先後支付共109萬5千元外，另請求賠
    償精神慰撫金100 萬元，合計209萬5千元及其法定遲延利息
    。又原告已收受刑事共同被告廖昌泄給付30萬元和解金。
二、被告聲明求為判決：駁回原告之訴。其陳述略以：被告有意
    要與原告和解，但因原告要求之金額太高，且談妥和解金額
    55萬元，被告同意先給10萬元現金，之後每月給付一萬元。
    但原告要求全部一次以現金給付，被告沒有辦法接受。又原
    告已與刑事共同被告廖昌泄以30萬元和解，並收受廖昌泄給
    付30萬元。
    理  由
一、原告主張伊於93年6 月間因夫外遇，乃循報紙分類廣告與任
    職安泰徵信社之被告甲○○接洽，雙方談妥委託代辦調查事
    宜，費用為7萬元，原告已於93年6月21日支付訂金3萬元，
    同月25日再匯款4萬元至被告甲○○帳戶，付清全部費用。
    嗣被告甲○○竟假徵信之名，行詐欺取財之實，於93年7、8
    月間，單獨向原告詐騙425,000元，93年9月間與廖世昌共同
    向原告詐騙60萬元，合計102萬5千元，並欲再向原告索款10
    0萬元未果。原告受騙人財兩空，乃報警處理，經警移送台
    灣台中地方法院檢察署檢察官偵查起訴，法院已依詐欺罪判
    處被告罪刑確定。被告侵權行為事實明確，乃依侵權行為之
    法律關係，請求賠償原告先後所支付109萬5千元及精神慰撫
    金100萬元，合計209萬5千元及其法定遲延利息等語。
二、被告則以：伊有意與原告和解，但因原告索賠之金額太高，
    且談妥和解金額55萬元，伊同意先給付10萬元現金，之後每
    月給付一萬元。但原告要求全部一次以現金給付，伊沒有辦
    法接受，為此請駁回原告之訴。又原告已與刑事共同被告廖
    昌泄以30萬元和解，並收受廖昌泄給付30萬元等語，資為抗
    辯。
三、原告主張被告趁伊於93年6 月間因夫外遇，循報紙分類廣告
    與被告接洽委託代辦調查事宜之機會，向伊詐欺取財，除委
    託代辦之調查費用7萬元已付清外，另陸續又支付102 萬5千
    元之事實，為被告所不爭執。又被告經原告報警處理後，經
    警移送台灣台中地方法院檢察署檢察官偵查起訴，法院已依
    詐欺罪刑判處被告有期徒刑八月確定，並已發監執行完畢。
    有調閱之刑事案卷（台灣台中地方法院檢察署94年度調偵字
    第274 號、台灣台中地方法院94年度易字第1922號、本院95
    年度上易字第26號）可稽。按因故意或過失，不法侵害他人
    之權利者，負損害賠償責任，此為民法第184條第1項前段所
    明定。原告以被告向其詐欺取財，乃本於侵權行為之法律關
    係，請求被告賠償其損害，自屬於法有據。
四、原告請求被告賠償其先後支付共109萬5千元，及精神慰撫金
    100萬元，合計209萬5 千元及其法定遲延利息。惟原告所支
    付109 萬5千元中，有7萬元係其委託被告代辦調查事宜，雙
    方談妥之調查費用，非被告詐欺取財所得。又侵權行為損害
    賠償，得請求非財產上之損害者，以「不法侵害他人之身體
    、健康、名譽、自由、信用、隱私、貞操，或不法侵害其他
    人格法益而情節重大者」為限（民法第195條第1項前段）。
    本件被告向原告詐欺取財，係侵害原告之財產權，不符前揭
    得請求非財產上之損害之要件，原告請求精神慰撫金100 萬
    元部分，亦與法不合。是以原告僅得請求被告賠償關於假徵
    信之名而向原告詐取之102萬5千元。又原告已與刑事共同被
    告廖昌泄以30萬元和解，並收受廖昌泄給付30萬元，另被告
    於93年9月間與廖昌泄共同向原告詐取60萬元，此部分被告
    及廖昌泄於本院95年度上易字第26號刑事詐欺案件審理中，
    自承不諱。是被告與廖昌泄就此部分為共同侵權行為，自應
    連帶負損害賠償責任。茲原告與廖昌泄和解，由廖昌泄賠償
    原告30萬元，此為原告所自承，則除該部分外，被告仍不能
    免其給付義務。故此部分應予扣除。爰判命被告應給付原告
    72萬5千元，及自起訴狀繕本送達翌日即95年1月17日起至清
    償日止，按年息百分之五計算利息。而原告逾此範圍之請求
    部分，則為無理由，不應准許。至原告聲請供擔保准予宣告
    假執行，因上述本院判命給付之金額未逾新臺幣150萬元，
    不得上訴第三審，本院判決後即告確定，故核無宣告假執行
    之必要。從而原告其餘之訴及假執行聲請，均應予駁回。
五、據上論結，本件原告之訴，為一部有理由，一部無理由，依
    民事訴訟法第79條，判決如主文。
中    華    民    國    95    年    7    月    25     日
                      民事民五庭審判長法  官  林陳松
                                      法  官  邱森樟
                                      法  官  古金男
以上正本係照原本作成。
不得上訴。
                                      書記官  詹錫朋
中    華    民    國    95    年    7     月    26    日
                                                      Ｂ


司法院資訊處製作；財團法人民間司法改革基金會備份。
